臺灣臺北地方法院民事判決　　　　　　　94年度小上字第93號
上　訴　人　乙○○
被上訴人　　華南商業銀行股份有限公司
法定代理人　甲○○
上列上列當事人間請求返還不當得利事件，上訴人對於中華民國
九十四年二月二十四日臺灣臺北地方法院臺北簡易庭九十三年度
北小字第三一三一號第一審判決提起上訴，判決如下：
    主  文
上訴駁回。
第二審訴訟費用新台幣壹仟伍佰元由上訴人負擔。
    事實及理由
一、本件上訴人起訴主張其前因台灣雲林地方法院認定其為被繼
    承人蕭瑞徵之繼承人，被上訴人爰就其對於被繼承人蕭瑞徵
    之保證債權，假扣押上訴人所有之不動產，經兩造交涉結果
    ，被上訴人要求上訴人應給付新台幣（下同）30,000元，始
    同意撤銷上開假扣押，上訴人不得已而於民國80年11月11日
    給付30,000元予被上訴人，嗣後法院確認上訴人對於被繼承
    人蕭瑞徵並無繼承權存在，上訴人遂向被上訴人請求返還上
    開30 ,000 元，但遭被上訴人拒絕，上訴人爰依據不當得利
    之法律關係，訴請被上訴人給付上訴人30,000元及自80年11
    月11 日起至清償日止按年息5%計算之利息等語，並於本院
    聲明：(一)原判決廢棄。(二)被上訴人應返還上訴人30,000元及
    利息。
二、被上訴人則以：其雖收受上開由上訴人所給付之30,000元，
    但其並非不當得利等語資為抗辯。
三、按債權人本於確定判決對於債務人為強制執行而受金錢之支
    付者，該確定判決如未經其後之確定判決予以廢棄，縱令判
    決內容不當，在債務人對於原執行名義之確定判決提起再審
    之訴予以變更前，亦非無法律之原因而受利益，自無不當得
    利可言（最高法院69年台上第1142號判例意旨參照）。
四、經查，被上訴人前以上訴人為被繼承人蕭瑞徵之繼承人為由
    ，訴請上訴人應給付被上訴人492,034元及利息與違約金，
    經本院以77年度訴字第6779號民事判決被上訴人勝訴等情，
    有上訴人提出之本院77年度訴字第6779號民事判決影本乙份
    在卷可稽，上訴人雖另行起訴確認訴外人蕭惟仁、蕭惟中、
    蕭惟升及蕭惟丹對於被繼承人蕭瑞徵有繼承權存在，上訴人
    並非被繼承人蕭瑞徵之繼承人，並經台灣高等法院台南分院
    判決上訴人勝訴，且經最高法院駁回蕭惟仁等人之上訴而確
    定，亦有上訴人提出之台灣高等法院台南分院85年度家上更
    （二）字第5號判決、最高法院87年度台上字第2617號判決
    在卷可參，惟本院77年度訴字第6779號民事判決既未經其後
    之確定判決予以廢棄，縱令判決內容不當，在上訴人對於該
    確定判決提起再審之訴予以變更前，被上訴人受領上訴人清
    償之款項，並非無法律之原因而受利益，自無不當得利，是
    上訴人依不當得利之法律關係，訴請被上訴人返還30,000元
    及利息，即屬無據。
五、綜上所述，上訴人本於不當得利之法律關係，訴請被上訴人
    返還30,000元及利息，為無理由，應予駁回。原審為上訴人
    敗訴之判決，並無不合。上訴意旨指摘原判決不當，求予廢
    棄改判，顯無理由，爰不經言詞辯論，逕為判決駁回。
六、本件訴訟費用額，確定為如主文所示金額。
七、依民事訴訟法第436條之29第2款、第436條之32第2項、第44
    9 條第1項、第436條之19第1項、第78條，判決如主文。
中　　華　　民　　國　　94　　年　　10　　月　　25　　日
                 民事第六庭    審判長法　官　吳光釗
                                     法  官  楊晉佳
                  　　　　　　　　　 法　官　郭美杏
以上正本係照原本作成
本判決不得上訴
中　　華　　民　　國　　94　　年　　10　　月　　25　　日
                      　             書記官　潘惠梅
